臺灣士林地方法院民事簡易判決
110年度士簡字第734號
原      告  謝吳雪蕙
訴訟代理人  劉凡聖律師
被      告  謝金朝  

            謝范秀玉

共      同
訴訟代理人  莊志成律師
上列當事人間請求移轉所有權登記事件，本院於民國111年1月13
日言詞辯論終結，判決如下：
    主  文
原告之訴駁回。
訴訟費用新臺幣肆仟壹佰玖拾元由原告負擔。
    事實及理由要領
一、原告主張：坐落基隆市○○區○○段○00000號土地（下稱系爭土
    地）權利範圍1/4原為原告配偶即訴外人謝隆盛（已歿）與
    其兄弟即被告謝金朝、訴外人謝村田、謝進旺等四人共同出
    資購買，並約定借名登記於被告謝金朝名下，而被告謝金朝
    則因個人財務考量再將系爭土地登記予被告謝范秀玉名下，
    原告繼承謝隆盛之權利後，原告與被告間就系爭土地權利範
    圍1/4之借名登記關係，原告前已發函終止之，然被告尚未
    配合履行移轉登記事宜，乃依民法第539條、第541條、第54
    9條第1項之規定，提起本件訴訟等語，並聲明求為判決被告
    應將系爭土地權利範圍1/16移轉登記予原告。
二、被告則以：系爭土地現登記被告謝范秀玉權利範圍1/8，及
    以信託登記為原因而登記訴外人高益資產管理股份有限公司
    權利範圍1/8，合計權利範圍1/4。被告否認與原告或原告配
    偶謝隆盛間有借名登記之法律關係，因除系爭土地權利範圍
    1/4外，謝隆盛名下原即持有系爭土地另外權利範圍1/4，謝
    隆盛歿後由原告繼承取得，惟於102年間因積欠債務，其所
    持有之權利範圍1/4部分遭臺灣基隆地方法院民事執行處以1
    02年度司執字第11069號查封拍賣強制執行，並於103年7月1
    6日拍定，而於104年1月13日以拍賣為原因分別登記移轉登
    記予拍定人，上開事實足以證明謝隆盛即為系爭土地登記所
    有人，豈有可能同時借名登記於被告名下，故原告主張之借
    名登記關係顯不存在，原告應負舉證責任證明借名登記之法
    律關係存在等語，資為抗辯，並聲明求為判決駁回原告之訴
    。
三、本院得心證之理由
(一)按當事人主張有利於己之事實者，就其事實有舉證之責任。
    民事訴訟法第277 條定有明文。又民事訴訟如係由原告主張
    權利者，應先由原告負舉證之責，若原告不能舉證，以證實
    自己主張之事實為真實，則被告就其抗辯事實即令不能舉證
    ，亦應駁回原告之請求（最高法院82年度台上字第1723號裁
    判意旨參照）。
(二)本件原告主張兩造就系爭土地權利範圍1/4有借名登記關係
    存在，無非以臺灣新北地方法院109年度板司調字第78號調
    解程序筆錄為據（見新北補卷第37頁），然觀諸該調解程序
    筆錄，其上記載：「確認兩造就本件起訴狀附表所示不動產
    應有部分所有權（以下簡稱系爭不動產）有借名登記契約（
    以下簡稱系爭借名契約）存在，聲請人於民國108年12月12
    日以台北正義郵局第350號存證信函通知相對人契約終止之
    效力，雙方合意解除，回復系爭借名契約之效为，將來系爭
    借名契約終止後，相對人願將系爭不動產移轉登記予聲請人
    。」等內容，復參諸原告所提出之臺北正義郵局第350號存
    證信函（見新北補卷第33至35頁），其上記載：「茲依謝吳
    雪蕙女士委稱，新北市土城區石門段第650、653、655、659
    、660、663、664、668、669、672、723、724、722號等13
    筆土地，謝吳雪蕙女士於此13筆土地上均有1/8之實質所有
    權，僅借名登記於台端名下，然台端於謝吳雪蕙女士請求報
    告借名登記土地狀況時，疑似有隱匿借名登記土地筆數及地
    號，以及有擅將土地贈予之情況，為此謝吳雪蕙女士爰依民
    法第549條第1項終止此13筆土地之借名登記委任關係。」等
    內容，惟本院細審上開內容，均未提及兩造就系爭土地有借
    名登記之約定，則原告主張其就系爭土地權利範圍1/4有借
    名登記關係存在，實屬有疑。
(三)況謝隆盛確曾於95年間起名下即另持有系爭土地持分，謝隆
    盛歿後於97年間由原告繼承取得，有系爭土地之地籍異動索
    引可資參照(見本院卷第55頁以下)，如謂謝隆盛自行持有土
    地持分之同時，又將系爭土地持分借名登記於被告謝金朝，
    則其原始借名之目的何在，令人費解，實有違常情。此外，
    原告迄至言詞辯論終結前，猶僅空言兩造就系爭土地有借名
    登記關係存在，而未提出任何事證，以詳其實，是借名登記
    之說自難憑採。
四、從而，原告依上開法律關係，訴請被告應將系爭土地權利範
    圍1/16移轉登記予原告，為無理由，應予駁回。
五、本件事證已臻明確，兩造其餘主張等攻擊防禦方法，核與判
    決結果不生影響，爰不一一論述。
六、本件係就民事訴訟法第427條第1項訴訟適用簡易程序所為原
    告敗訴之判決，並依職權確定訴訟費用為4,190元（第一審
    裁判費）由原告負擔。
中　　華　　民　　國　　111 　年　　1 　　月　　27　　日
                  士林簡易庭  法  官  楊峻宇
以上為正本係照原本作成。
如不服本判決，應於判決送達後20日內向本庭提出上訴狀。（須
按他造當事人之人數附繕本）。 
中　　華　　民　　國　　111 　年　　1 　　月　　27　　日
                              書記官  蘇彥宇